　臺灣高等法院刑事裁定　　　　　　　　　　　　　　九十三年度毒抗字第五八號
　　抗　告　人
　　即　被　告　甲○○
右抗告人即被告因違反毒品危害防制條例案件，不服臺灣士林地方法院民國九十二年
十二月二十二日應送觀察、勒戒之裁定（九十二年度毒聲字第一一一四號），提起抗
告，本院裁定如左：
    主  文
抗告駁回。
    理  由
一、原審認抗告人即被告甲○○基於施用毒品之犯意，於民國九十二年六月十三日採
    尿往前回溯九十六小時內之某時，在不詳處所，施用第二級毒品ＭＤＭＡ（俗稱
    搖頭丸），係以被告雖否認有施用毒品之犯行，辯稱：伊驗尿當天有服用感冒糖
    漿云云，惟其為警查獲當日所採之尿液，經送法務部調查局以氣相層析質譜分析
    法確認檢驗，結果呈ＭＤＭＡ陽性反應，有法務部調查局九十二年七月三日調科
    壹字第０九二六二六０七六二０號檢驗通知書乙份在卷可資佐證，參以對於檢體
    以氣相層析質譜儀檢驗，除可對代謝物陽性反應做具體個別化之鑑定外，尚可清
    楚分辨目前所知之各種藥物之偽陽性反應。次查施用ＭＤＭＡ後，可由尿液檢出
    之時限，會隨個人施用的劑量及體質代謝速度不同而有所差異，根據國外文獻資
    料報導，ＭＤＭＡ主要代謝物ＭＤＡ之半衰期為九至十九小時，施用五十毫克之
    ＭＤＭＡ後，有百分之七十二之劑量會在七十二小時內檢測出來，因此可推論尿
    液平均可檢出之時限將大於七十二小時，此有行政院國軍退除役官兵輔導委員會
    台北榮民總醫院臨床毒物科提供之意見可參。據此，堪認被告應有於採尿時之前
    九十六小時期間內，在不詳處所施用第二級毒品ＭＤＭＡ之犯行甚明，其所辯洵
    不足採，而認檢察官之聲請為有理由，裁定被告應送勒戒處所觀察勒戒。
二、抗告意旨略以：抗告人之辦公室於九十二年六月十三日為警搜索查獲大麻，當日
    由承辦警員為抗告人做例行性尿液檢驗。搜索當時抗告人正罹患嚴重呼吸道發炎
    之感冒症狀，連續使用多種坊間成藥治療，尿液檢驗所呈現管制性藥物ＭＤＭＡ
    反應，應是服用感冒藥所導致，抗告人並無吸食違禁藥品之習慣，為此提起本件
    抗告，以維抗告人權益云云。
三、按以氣相層析質譜儀之方法作藥物及其代謝產物之定性及定量分析檢驗者，幾乎
    不會有偽陽性反應產生，亦即如尿液中未含有煙毒之反應者，即不可能產生因藥
    物所引起之偽陽性反應（參見行政院國軍退除役官兵輔導委員會榮民總醫院八十
    三年四月七日（八三）北總內字第○三○三九號函）。經查：被告於九十二年六
    月十三日為警採其施放之尿液，經送驗結果，確呈毒品ＭＤＭＡ之陽性反應等情
    ，此有法務部調查局檢驗通知書一份在卷可稽，而本件檢驗所使用之方法，係以
    螢光偏極免疫分析法為初步檢驗，並以較具公信力之儀器，採用氣相層析質譜儀
    法（即ＧＣ／ＭＳ）為確認檢驗，依前揭說明，不致出現偽陽性反應之可能，核
    足據為認定是否施用毒品之依據，是被告確實有施用第二級毒品之犯行。次按Ｍ
    ＤＭＡ俗稱「搖頭丸」，業經行政院公告列入毒品危害防制條例第二級毒品，據
    醫學文獻所載，ＭＤＭＡ主要代謝物ＭＤＡ之半衰期為九至十九小時，服用五十
    毫克之ＭＤＭＡ後，有百分之七十二之劑量會在七十二小時內檢測出來，業經行
    政院衛生署管制藥品管理局於九十年十月二十九日管檢字第九九０四二號函示明
    確。被告尿液經送驗結果，既有ＭＤＭＡ之陽性反應，顯見其於上開被採尿前之
    九十六小時內之某時點確有施用ＭＤＭＡ之事實，其施用第二級毒品ＭＤＭＡ之
    犯行洵堪認定。原審依毒品危害防制條例第二十條第一項規定，裁定被告應送勒
    戒處所觀察、勒戒，經核並無不合。抗告意旨辯稱其於採尿時點因感冒而服用坊
    間成藥云云，指摘原裁定不當，殊無足取，本件抗告為無理由，應予駁回。
四、毒品危害防制條例於民國九十二年七月九日修正，九十三年一月九日施行，修正
    之同條例第三十五條第一項固規定，於修正施行前繫屬之施用毒品案件，於修正
    施行後，適用修正後之規定。惟其第二項規定，前項情形，依修正前之規定有利
    於行為人者，適用最有利於行為人之法律。又修正後之毒品危害防制條例第二十
    條第一項規定之觀察、勒戒期間為不得逾二月，修正前之舊法第二十條第一項則
    規定觀察、勒戒期間不得逾一月，比較新舊法自以舊法之規定對行為人有利，本
    件原裁定依修正前之第二十條第一項裁定被告應送觀察勒戒，並無不合，因涉法
    律之修正，附此敘明。
五、據上論斷，依刑事訴訟法第四百十二條，裁定如主文。
中    華    民    國    九十三    年      三        月        十六      日
                            臺灣高等法院刑事第四庭
                                審判長法  官  蔡  永  昌
                                      法  官  陳  榮  和
                                      法  官  蔡  國  在
右正本證明與原本無異。
不得再抗告。
                                      書記官  耿  鳳  君
中　　華　　民　　國　　九十三　　年　　　三　　  　月　　　　十七　    日
